臺灣臺北地方法院民事判決
　　　　　　　　　　　　　　　　  111年度北訴字第37號
原      告  杜淑梅  
訴訟代理人  龔君彥律師
            劉宜臻律師
被      告  陳永珍  

訴訟代理人  蔡文玉律師
上列當事人間返還押租金事件，於中華民國111年10月4日言詞辯
論終結，本院判決如下：
    主    文
原告之訴駁回。
訴訟費用新臺幣壹萬伍仟柒佰貳拾貳元由原告負擔。
    事實及理由
一、原告主張：
  ㈠原告向被告租賃房屋用以經營旅店，雙方約定房屋所在地及
    使用範圍為臺北市○○○路000號6樓(下簡稱系爭房屋)，租賃
    期限自民國101年8月28日起至111年8月27日止，其中押金為
    新臺幣138萬元，雙方約定押金係作為退租還屋時，屋況及
    相關使用該屋所產生之雜費結算費用，此有房屋租賃契約為
    憑（下簡稱系爭租約）。而後，原告與被告合意於110年7月
    27日終止租賃契約，雙方並約定，由被告支付200萬元價購
    旅店內如電腦、除濕機、冰箱、電視等各項器具及旅店執照
    。惟查，雙方合意終止租約並確認屋況結算費用後，被告雖
    依約給付200萬元價購設備款予原告，惟其卻未將押金138萬
    返還原告。是以，原告依系爭房屋租賃契約第3條第2點，請
    求被告返還138萬元押金。
　㈡並聲明：被告應給付原告138萬元，及自收受起訴狀繕本翌日
    起至清償日止，按5％計算之利息。
二、被告則以：　　
　㈠本件原告固有向被告承租系爭房屋經營旅店，並與被告訂立
    系爭租賃契約書，依契約書第2、3條約定租賃期限共為10年
    （自101年8月28日起至111年8月27日止），並自第8年（即1
    09年）起原告應給付被告每月租金為28萬元，唯原告嗣以疫
    情影響生意不佳、年營業額不若以往每年上千萬元為由，一
    再要求降租，被告亦應其要求多次降租後，已退無可退，原
    告復於110年7月間向被告表示其已無法繼續營業要終止租約
    ，因租賃期限未滿，依系爭契約書第6條第3項規定之精神，
    原告需提早6個月告知被告，並無條件賠償被告6個月租金共
    168萬元（28萬×6月＝168萬），否則罰則加倍計算；經兩造
    協商後，乃合意於110年7月27日終止租約，原告之押租金13
    8萬元不退還，用以抵償前開原告應給付被告之168萬元賠償
    金（參被證一末頁），被告再另以200萬元價購原告置於旅
    店內之舊有生財器具（含電腦、除濕機、冰箱、冷氣、電視
    等）及旅店執照，並於原告點交房屋完成退回原告已交付之
    6張支票；嗣於「110年8月10日」原告搬遷點交房屋完成，
    被告即依約退還原告6張支票，並於原告委人辦理旅店執照
    過戶予被告指定之富雅樂旅店有限公司後，被告亦依約陸續
    匯款20萬元、180萬元予原告無誤，雙方均已依約履行完畢
    ，提訴請求被告退還138萬元押租金，顯無理由。
　㈡依系爭房屋租賃契約書第3條第2項規定，系爭138萬元押租保
    證金係作為退租「還屋時」，屋況及原告使用該屋所產生之
    所有雜費結算專用，於「租賃期滿」結算後「交還房屋同時
    」無息返還。本件原告違約並非於「租賃期滿」交還房屋，
    並不符該退還押租金條件。且依系爭租約第6條第3項規定之
    精神，凡租賃期限未滿，而提前解除或終止契約時，原告即
    應無條件賠償被告6個月租金之損失，並須提前6個月告知，
    及獲被告同意，否則罰則加倍計算。本件租期係至111年8月
    27日始屆滿，惟原告提前於110年7月即欲立即解除或終止租
    約，被告受一年多之租金損失。經協商後被告才同意原告於
    110年7月27日提前終止租約，原告押租金138萬元不退以抵
    償被告6個月租金損失168萬元。
　㈢況查，兩造業於110年8月10日完成交還房屋之「點交」，若
    非兩造早有協商約定，押租金不退還，用以抵償被告之損失
    ，原告豈可能不於「交屋同時」爭執要退還押金之理？而被
    告又豈可能不要求原告賠償提前解除或終止租約所受損失之
    理？且於點交房屋完成之後，原告嗣不但又於同年9月間委
    人辦理旅店執照負責人變更為被告指定之余湘娟，及旅店名
    稱更名為被告指定之富雅樂旅店有限公司，原告並於同年10
    月間配合被告至中華電信辦理電話過戶，及同年12月間至大
    台北瓦斯辦理保證金過戶等事宜。倘非兩造早有協商約定押
    租金不退還，原告又豈會自始至終毫無爭執而均願意配合辦
    理之理？
  ㈣並聲明：原告之訴駁回。
三、兩造不爭執之事實：
　㈠原告曾於101年8月間向被告承租系爭房屋經營旅店，約定租
    期10年，自101年8月28日起至111年8月27日止。約定租金第
    1年至第4年每月租金23萬元，第5年至第7年每月租金26萬元
    ，第8年至第10年每月租金28萬元，由原告開立支票事先交
    付被告按期兌領，有兩造簽訂之系爭租賃契約書可稽（原證
    一、被證一）。
　㈡原告簽立租約時曾交付被告押租保證金138萬元。
  ㈢110年8月10日原告、「毛哥」共同點交租賃之房屋予被告、
    魏相魁、余湘娟等人(本院卷第157頁、第161至163頁)。
  ㈣110年9月原告委人辦理旅店執照過戶，將旅店名稱由「一九
    一旅店有限公司」變更為被告指定之「富雅樂旅店有限公司
    」，公司負責人由「杜淑梅」變更登記為「余湘娟」，並經
    台北市政府觀光傳播局於110年10月5日核准發證(本院卷第5
    9頁)。
  ㈤被告於110年10月5日匯款20萬元、110年11月1日匯款180萬元
    予原告(本院卷第61、62頁)。
  ㈥110年10月28日原告偕同被告等人至中華電信辦理電話過戶。
  ㈦110年12月間原告偕同被告至大台北瓦斯辦理保證金過戶。
四、得心證之理由：
  ㈠按當事人主張有利於己之事實者，就其事實有舉證之責任，
    民事訴訟法第277條前段定有明文，是民事訴訟如係由原主
    張權利者，應先由原告負舉證之責，若原告先不能舉證，以
    證實自己主張之事實為真實，則被告就其抗辯事實即令不能
    舉證，或其所舉證據尚有疵累，亦應駁回原告之請求（最高
    法院17年上字第917號判例意旨參照）。又事實有常態與變
    態之分，其主張常態事實者無庸負舉證責任，反之，主張變
    態事實者，則須就其所主張之事實負舉證責任（最高法院86
    年度台上字第891號判決意旨參照）。
  ㈡原告請求返還138萬元之押租金為無理由：
  ⒈依系爭租約第3條第2項約定，應於租賃期滿結算後交還房屋
    之同時無息返還。再依系爭租約書第6條第3項約定「本契約
    租賃期限未滿，一方解約時，須得對方同意，但需提早六個
    月告知對方；並無條件賠償對方六個月租金，否則罰則加倍
    計算…」，原告於110年7月間向被告表示因疫情影響生意不
    佳，已無法繼續經營，而於同年7月20日以Line向被告表示
    ，將委其友人「毛哥」與被告聯絡洽商租約是否提前終止等
    事宜(本院卷第53頁，被證2），兩造再協商合意終止契約，
    至110年7月25日下午4點「毛哥」、被告、魏相魁、余湘娟
    四人共同於魏相魁之住處協商租約提前終止之事，有手機翻
    拍對話紀錄在卷可按(本院卷第153頁，被證5)。雙方協商後
    同意提前於同年7月27日終止租約，被告另以200萬元價購原
    告之旅店執照及舊有設備，並約定原告於同年8月10日點交
    房屋；110年7月25日下午5點多協商完畢後，「毛哥」、被
    告、魏相魁三人曾一起至租賃之南京西路房屋查看原告之旅
    店執照、各房間及設備情形，有該等期日之錄影錄音光碟及
    譯文在卷可參(本院卷第157頁至160頁)，並有證人余湘娟(
    本院卷第131至132頁、第218至222頁)、魏相魁(本院卷第13
    2頁、第214頁至218頁)之證言可證。足證原告於111年7月25
    日協商租約提前終止之事及111年8月10日點交時並不在場，
    自未能瞭解當時之協商條件，被告當時的確向「毛哥」表達
    押金不返還，「毛哥」當場表示同意，且有證人余湘娟、魏
    相魁之證言可證(本院卷第218頁第15行、第221頁第26、27
    行、第222頁第3行)。
  ⒉原告固主張：兩造係合意終止並沒有任何條件云云。然查，
    系爭租約係原告先表示要提前終止，被告表示以押租金作為
    合意終止之條件，該條件較系爭租約第6條第3項之約定為寬
    鬆，尚稱合理；且審酌原告若提前終止租約，將導致被告受
    有租金之損害，從而，被告表示以沒收押金為合意終止之條
    件尚稱公允，毛哥既代表原告協商終止契約，當有權為原告
    表示同意，至於毛哥若未經授權，乃毛哥與原告間之問題，
    要與被告無關。
  ㈢原告雖請求本院囑託法務部調查局文書鑑識科為鑑定機關，
    以「筆跡形成時間」，對系爭被證一進行文書筆跡鑑定。然
    該「…，（註：原為句號）押金不退還」等字樣，縱係被告
    未經原告同意下事後片面擅自書寫，本院之心證已敘明如前
    ，並未審酌該記載，縱係被告事後增添，亦不影響本案之認
    定；況且，該筆跡形成之時間，若係差距甚微，依現有之科
    學條件難以鑑定其差別，從而，原告該調查證據之聲請顯不
    必要，應予駁回。
五、綜上所述，原告提起本訴請求被告應給付原告138萬元，及
    自收受起訴狀繕本翌日起至清償日止，按5％計算之利息，為
    無理由，應予駁回。
六、本件事證已臻明確，兩造其餘攻擊防禦方法與判決之結果不
    生影響，爰不一一贅論，併此敘明。
七、訴訟費用負擔之依據：民事訴訟法第78條。本件訴訟費用額
    ，依後附計算書確定如主文所示金額。
中　　華　　民　　國　　111 　年　　11　　月　　 8　　日
                          民事庭  法  官  趙子榮
以上正本係照原本作成
如對本判決上訴，須於判決送達後20日內向本院提出上訴狀。如
委任律師提起上訴者，應一併繳納上訴審裁判費。
中　　華　　民　　國　　111 　年　　11　　月　　 8　　日
                                  書記官  陳怡安
計   算   書：
項        目             金   額（新臺幣）    備    註
第一審裁判費             1萬4662元
第一審證人旅費              1060元
合        計             1萬5722元